# 求助陈版，关于少数股东增资，及有少数股东的子公司注销的会计处理：

提问人：sharon2023 时间：2023-05-23 11:21:26
求助陈版，关于少数股东增资，及有少数股东的子公司注销的会计处理：
以前年度，母公司投资一家子公司原本是100%持股（实收资本 100 ），后来少数股东溢价增资 150 （其中实收资本43 ，股本溢价 107 ，增资后母公司持股比例70%，子公司持股比例30%，由于母公司在增资前后按照持股比例享有的净资产份额发生变化（份额增加），因此在合并层面做了如下调整增资后子公司账面净资产母公司增资后持股比例 _-_ 增资前子公司账面净资产母公司增资前持股比例=74借：长期股权投资 74 贷：资本公积 74 合并时点的少数股东权益为 150 （增资额），年末合并抵消做如下分录，少数股权权益变为 76 借：少数股东权益 74 贷：长期股权投资 74
年末少数股权权益=账面净资产增资后的持股比例 _30%_ 增资当年的少数股权损益 _=_ 增资后产生的净利润30%（增资前的净利润不计入少数股权损益）
2022 年 10 月，子公司注销， 2022 年1-10月产生的净利润*30%为当年产生的少数股权损益，子公司 2022 年 10 月的资产及负债冲销并确认投资收益，此部分不计入少数股权损益，注销前少数股权益为 75 ，会计处理如下：母公司：借：投资收益 100 贷：长期股权投资 100
子公司derecognize资产负债计入投资收益：借：资产/负债 100 贷：投资收益 100合并层面：由于以前年度产生的资本公积 74
借：资本公积 74 贷：投资收益 74
少数股东权益的处理借：少数股东权益 75 贷：投资收益 75
主要疑问如下： 1 、以前年度少数股东增资时，合并层面借长投，贷资本公积，每年进行合并抵消的时候这部分长投抵消去了少数股东权益，请问是否正确？ 2 、今年，子公司注销时，因以前年度增资产生的资本公积应该如何进行会计处理？ 3 、少数股东权益的余额是否减记为 0 ，计入投资收益？

回答人：chenyiwei
1 、可以这样理解，少数股东出资额与由此享有权益之间的差额是少数高股东让渡给母公司股东的权益，在合并报表层面增加资本公积。
2 、少数股东对子公司的增资和由此产生的资本公积，在合并报表中均属于权益性交易，这部分资本公积后续即使子公司被注销，也应继续保留在合并报表中，每年通过编制抵销分录的方式予以恢复。一般是在合并当年编制抵销分录：借：投资收益（归母），贷：资本公积；以后年度：借：年初未分配利润，贷：资本公积。
3 、少数股东权益期末为零，但其转销的影响是冲减权益而不是计入投资收益。因为这部分少数股权在子公司注销时是会分配给少数股东的，体现为对少数股东的一项分配，在合并权益变动表中列入“所有者投入和减少资本——其他” 的负数发生额。